【裁判字號】    98,交抗,2333
【裁判日期】    981007
【裁判案由】    違反道路交通管理處罰條例
【裁判全文】
臺灣高等法院交通事件裁定            98年度交抗字第2333號
抗  告  人
即受處分人  甲○○
上列抗告人因違反道路交通管理處罰條例案件，不服臺灣台北地
方法院，中華民國98年8月31日所為裁定（98年度交聲字第2492
號），提起抗告，本院裁定如下：
    主  文
抗告駁回。
    理  由
一、按機器腳踏車行駛之車道及轉彎，應依標誌或標線之規定行
    駛；無標誌或標線者，不得在人行道行駛。道路交通安全規
    則第99條第1項第6款定有明文。而汽車（包括機器腳踏車）
    駕駛人，爭道行駛駕車行駛人行道者，處新臺幣（下同）60
    0元以上1,800元以下罰鍰；汽車駕駛人違反道路交通管理處
    罰條例第45條之規定者，除依原條款處罰鍰外，並記違規點
    數一點，道路交通管理處罰條例第45條第6款、第63條第1項
    第1款及第3條第8款亦分別定有明文。
二、原裁定意旨略以：受處分人未依規定騎乘機車行駛人行道之
    事實，除據其自承在卷外，並有台北市政府警察局北市警交
    字第AEX514237號舉發違反道路交通管理事件通知單附卷可
    稽，自堪認為實在。受處分人雖辯稱：舊傷尚未痊癒，仍吊
    著三角巾，無力推車上人行道云云，然基於自身及大眾安全
    考量，本應選擇搭乘大眾交通工具以維交通安全，俾免自行
    駕車之風險。又人行道設置之旨，係為維護行人「行」的安
    全，縱人行道上劃設有停車格，駕駛人仍須將機車熄火後，
    以人力牽引方式將車輛停放在停車格內，以避免人行道上之
    行人受疾行車輛撞擊之危險，此乃基本之駕駛規則，受處分
    人當時既感身體不適，非不可先將車子停於路旁，向路人或
    員警求助，卻捨此不為，仍執意駕車強行騎上人行道，置自
    己及行人之身體安全於不顧，尤非可採，其所辯並不能解免
    其違規責任，甚為顯然。是原審以原處分機關依道路交通管
    理處罰條例第45條第6款處罰鍰600元，並依同條例第63條第
    1 項第1款（裁決書漏引第1款）之規定記違規點數1點，並
    無違法不當，而駁回受處分人之異議，經核於法並無不合。
三、抗告意旨略以：受處分人並未駕車行駛人行道，而是因舊傷
    推不上斜坡才加油門衝上去，隨即熄火將機車推進機車格內
    ，當時員警李志頡正和一位民眾為開罰單之事爭執，從頭至
    尾都低頭填寫罰單，視線亦被遭開單民眾遮住，如何看得到
    受處分人騎車行駛人行道，顯係憑空推斷云云。按交通警察
    掣單舉發違反道路交通管理處罰條例所列之違規事實，本質
    上為行政處分，係公務員基於職務上之權力，依法就特定之
    具體事件所為之具公法上效果之單方面行政行為，基於公務
    員為公法上行為具有公信力之原則，該行政行為當可被推定
    為真正，其據以依法處分之事實認定亦為正確無誤，本此公
    信原則，乃立法者賦予行政機關制定違反道路交通事件統一
    裁罰標準及處理細則，使執勤警員得當機處分以達其維護交
    通秩序、安全之行政目的，若謂公務員一切行政行為均需預
    留證據以證其實，則國家行政勢必窒礙難行，據此，刑事訴
    訟法就犯罪證據有關之規定中，與屬行政秩序罰之交通違規
    裁罰本質不合之部分，自不在準用之列。則員警就所見之違
    規情形，於法令規定範圍內為逕行舉發之處置，在無反證之
    情況下，自可信為真實。又人行道設置之旨，係為維護行人
    「行」的安全，故駕駛人欲將機車停放於人行道上之停車格
    時，理應將機車熄火，以人力將車輛牽引至人行道上之停車
    格內，始符立法意旨，縱受處分人所辯身有舊傷無力推車屬
    實，然仍無從解免受處分人上開違規行為所應負之行政秩序
    罰責。是受處分人猶執陳詞，提起本件抗告，為無理由，應
    予駁回。
四、據上論斷，應依道路交通案件處理辦法第26條、刑事訴訟法
    第412條，裁定如主文。
中    華    民    國    98    年    10    月    7     日
                  刑事第十五庭審判長法  官  吳昭瑩
                                    法  官  賴邦元
                                    法  官  蘇隆惠
以上正本證明與原本無異。
不得再抗告。
                                    書記官  楊妙恩
中    華    民    國    98    年    10    月    8     日


司法院資訊處製作；財團法人民間司法改革基金會備份。
